臺灣高等法院刑事裁定
111年度聲字第1733號
聲明異議人
即  受刑人  蔡宗倫



上列聲明異議人即受刑人因聲請定其應執行刑案件，對於臺灣士
林地方檢察署檢察官執行指揮命令（109年度執更字第1045號）
，聲明異議，本院裁定如下：
    主  文
聲明異議駁回。
    理  由
一、聲明異議意旨略以：聲明異議人即受刑人蔡宗倫（下稱受刑
    人）所犯數罪，業經臺灣臺北地方法院以107年聲字第121號
    裁定（下稱甲裁定）、本院以109年度聲字第1482號裁定（
    下稱乙裁定），分別定其應執行之刑，惟乙裁定附表編號1
    至6、10、18所示各罪之犯罪日期，皆係於甲裁定附表編號5
    至6所示之罪判決確定（即民國104年12月17日）前，則檢察
    官於聲請定應執行刑時，未將乙裁定附表編號1至6、10、18
    所示各罪，一併與甲裁定附表編號5至6所示之罪定其應執行
    刑，而係與乙裁定附表其餘所示犯罪時間於104年12月17日
    後之各罪定其應執行刑，即有違刑法第50條第1項、第51條
    、第53條之規定，其執行指揮違背法令等語。
二、按裁判確定前犯數罪者，併合處罰之；數罪併罰，有二裁判
    以上者，依第51條之規定，定其應執行之刑，刑法第50條第
    1項前段、第53條分別定有明文。又被告所犯數罪有二裁判
    以上時，其所犯各罪是否合於數罪併罰規定，應以各裁判中
    最初判決確定者為基準（即首先確定原則），凡在該裁判確
    定前所犯之各罪，均應依刑法第50條、第51條規定，定其應
    執行之刑。數罪併罰案件之實體裁判確定後，即生實質之確
    定力，除因增加經另案判決確定合於數罪併罰之其他犯罪，
    或原定應執行刑之數罪中有部分犯罪，因非常上訴、再審程
    序而經撤銷改判，或有赦免、減刑等情形，致原裁判定刑之
    基礎已經變動，或其他客觀上有責罰顯不相當之特殊情形，
    為維護極重要之公共利益，而有另定應執行刑之必要者外，
    法院應受原確定裁定實質確定力之拘束。已經定應執行刑確
    定之各罪，除上開例外情形外，法院再就該各罪之全部或部
    分重複定其應執行刑，前、後二裁定對於同一宣告刑重複定
    刑，行為人顯有因同一行為遭受雙重處罰之危險，自均屬違
    反一事不再理原則，不以定刑之各罪範圍全部相同者為限。
三、經查：
　㈠本件受刑人前因違反毒品危害防制條例之數罪，經甲裁定合
    併定其應執行之刑為有期徒刑18年2月確定在案；又因違反
    毒品危害防制條例等數罪，經乙裁定合併定其應執行之刑為
    有期徒刑21年6月，受刑人不服提起抗告，經最高法院以109
    年台抗字第798號裁定抗告駁回確定在案。嗣分別由臺灣士
    林地方檢察署檢察官以107年度執更助字第70號、109年度執
    更字第1045號執行指揮書予以執行等情，有上開刑事裁定書
    及本院被告前案紀錄表在卷可稽（見本院卷第11至16頁、第
    17至27頁、第70至76頁、第80至84頁）。受刑人上開案件業
    已確定，具有實質之確定力，非經非常上訴或其他適法程序
    予以撤銷或變更，不得再行爭執，檢察官依法據以執行，自
    難認檢察官執行之指揮為違法或其執行方法不當。　　　
　㈡況按刑法第51條之數罪併罰，應以合於同法第50條之規定為
    前提，而第50條之併合處罰，則以裁判確定前犯數罪為條件
    ，若於一罪之裁判確定後又犯他罪者，自應於他罪之科刑裁
    判確定後，與前罪應執行之刑併予執行，不得適用刑法第51
    條所列各款，定其應執行之刑。至於被告一再犯罪，經受諸
    多科刑判決確定之情形，上開所謂裁判確定，乃指首先確定
    之科刑判決而言；亦即以該首先判刑確定之日作為基準，在
    該日期之前所犯各罪，應依刑法第51條各款規定，定其應執
    行之刑；在該日期之後所犯者，則無與之前所犯者合併定執
    行刑之餘地，惟在該日期之後所犯之罪，倘另符合數罪併罰
    者，仍得依前述法則處理。數罪併罰既有上揭基準可循，自
    無許法院任擇其中最為有利或不利於被告之數罪，合併定其
    應執行刑之理（最高法院103年度台抗字第721號、106年度
    台抗字第304號裁定意旨參照）。本件受刑人各犯如甲裁定
    、乙裁定附表所示之罪，最早判決確定日期係甲裁定附表編
    號1所示之罪之「104年8月6日」，而乙裁定附表編號1至6、
    10、18所示之罪，犯罪日期在104年9月29日至104年12月9日
    ，並非在104年8月6日之前所犯，則與甲裁定附表所示之各
    罪，即不符合「裁判確定前犯數罪者」之數罪併罰要件，而
    無從就此等犯罪合併定其應執行刑，是受刑人主張檢察官之
    聲請未符合刑法第50條、第51條、第53條併合處罰之規定，
    而認其執行指揮不當，尚有誤解，顯非有據。
　㈢綜上所述，受刑人以前詞循聲明異議程序請求救濟，指摘檢
    察官之執行指揮不當，或於法不合，或無理由，是本件聲明
    異議，應予駁回。
據上論斷，應依刑事訴訟法第486條，裁定如主文。
中　　華　　民　　國　　111 　年　　5 　　月　　23　　日
                  刑事第十二庭  審判長法　官  陳如玲
　　　　　　　　　　　　　　　　　　　法　官  廖建瑜
　　　　　　　　　　　　　　　　　　　法  官  魏俊明
以上正本證明與原本無異。
如不服本裁定，應於收受送達後五日內向本院提出抗告狀。
                                      書記官  賴尚君
中　　華　　民　　國　　111 　年　　5 　　月　　23　　日